臺灣桃園地方法院民事判決
111年度訴字第1178號
原      告  大溪不動產經紀有限公司

法定代理人  簡嘉禾  
訴訟代理人  黃柏宇  
被      告  蔡振翰  

訴訟代理人  錢裕國律師
            吳約貝律師
上列當事人間請求給付服務報酬等事件，本院於民國111年10月
13日辯論終結，判決如下：
    主  文
原告之訴及假執行之聲請均駁回。
訴訟費用由原告負擔。
    事實及理由
一、原告主張略以：被告於民國110年9月7日委託原告就被告所
    有之「桃園市○○區○○路000巷000弄00號」房屋及其坐落土地
    （下稱系爭房地）進行銷售，並簽訂不動產專任委託銷售契
    約書（下稱系爭契約），約定委託銷售期間自110年9月7日
    起至111年3月31日止，然被告卻於110.12.30自行出售系爭
    房地予他人。依系爭契約第14條第1項約定「…委託人同意停
    止自行銷售或委託其他仲介公司出售、出租，如因故違反，
    委託人同意依誠信原則按委託銷售價格4％計算，以現金一次
    給付受託人做為懲罰性違約金。」，是被告應依系爭契約前
    開約定，給付原告委託銷售價格4％之懲罰性違約金，即672,
    000元等語，並聲明：㈠被告應給付原告672,000元，及自起
    訴狀繕本送達翌日起至清償日止按年息5％計算之利息，㈡願
    供擔保請准宣告假執行。
二、被告答辯略以：被告實為智能不足之身心障礙患者，被告之
    母親即訴外人陳靖瑜前因愛子心切乃購買系爭房地並借名登
    記於被告名下。詎原告竟趁被告智力不足且陳靖瑜未陪同在
    旁之際，誆騙被告簽立系爭契約，並未給與任何審閱期，亦
    未向被告說明系爭契約之條款內容，而於110.9.7當日即要
    求被告簽立系爭契約，因而被告自始至終並不知悉系爭契約
    之條款內容，則依消費者保護法（下稱消保法）第11條之1
    第1、3、4項規定，系爭契約第14條第1項條款不得構成契約
    內容，原告不得據該條款向被告請求給付懲罰性違約金。又
    被告嗣於110.11.22在母親陳靖瑜陪同下，將系爭房地出售
    予訴外人孔祥中，並給付服務報酬費60萬元予仲介王建翔，
    足見被告並非貪圖節省仲介費而將系爭房地另售他人。是本
    件原告之訴為無理由，並聲明：原告之訴駁回。如受不利判
    決願供擔保請准宣告免為假執行。
三、經查，原告主張其與被告於110年9月7日簽訂系爭契約，被
    告專任委託原告仲介銷售系爭房地，委託銷售期間自110年9
    月7日起至111年3月31日止，而系爭房地嗣於110年12月30日
    業經被告辦理所有權移轉登記予他人等情，業據原告提出系
    爭契約、系爭房地移轉登記證明等為憑（本院卷第5-8、9-1
    0頁），並為被告所不爭執，足信為真實。
四、本院得心證之理由：
　　原告另主張：被告擅自將系爭房地出售予他人，以違反系爭
    契約，依系爭契約第14條第1項約定，被告應給付原告委託
    銷售價格4％之懲罰性違約金即672,000元等情，業據被告否
    認，並以前詞置辯。茲就本院得心證之理由，說明如下：
　㈠按企業經營者與消費者訂立定型化契約前，應有30日以內之
    合理期間，供消費者審閱全部條款內容。違反前開規定者，
    其條款不構成契約之內容，但消費者得主張該條款仍構成契
    約之內容。中央主管機關得選擇特定行業，參酌定型化契約
    條款之重要性、涉及事項之多寡及複雜程度等事項，公告定
    型化契約之審閱期間。消保法第11條之1第1項、第3項及第4
    項分別定有明文。揆其立法意旨，在於維護消費者知的權利
    ，使其於訂立定型化契約前，有充分了解定型化契約條款之
    機會，提供消費者訂約前之契約權益保障，且為確保消費者
    之契約審閱權，明定企業經營者未提供合理「審閱期間」之
    法律效果（參最高法院103年度台上字第2038號判決意旨）
    。又依內政部92年6月26日內授中辦地字第0920082743號公
    告，不動產委託銷售定型化契約審閱期間至少為3日。次按
    ，企業經營者與消費者訂立定型化契約，主張符合第11條之
    1規定之事實者，就其事實負舉證責任。消保法第17條之1亦
    有明文。要言之，定型化契約審閱權之立法目的，既在確保
    消費者於訂立定型化契約前，有充分了解定型化契約條款之
    機會，則若綜觀定型化契約簽訂當時之客觀情狀，足見消費
    者確已知悉定型化契約條款之內容，消費者如為節省時間、
    爭取交易機會或其他因素，而自願放棄契約審閱權，並非法
    所不許。然倘企業經營者主張於締約前，已透過交付定型化
    契約書面或口頭解說等方式，賦予消費者合理獲知其內容之
    機會，或已使消費者確實知悉並了解個別定型化契約條款之
    內容，固得認已合乎消費者保護法關於審閱期間之要求，惟
    就此仍應由企業經營者負舉證責任。
　㈡查原告係以提供不動產仲介銷售服務為營業之企業經營者，
    系爭契約係原告為與多數消費者訂定同類契約之用，所單方
    預先擬定之契約條款而訂立，應屬定型化契約，依前揭說明
    ，原告於締約前應給予被告合理審閱期間。原告主張被告已
    充分審閱系爭契約，業據被告否認，自應由原告就有提供3
    日以上審閱期或獲知系爭契約內容之事實，負舉證責任。
　㈢承前，兩造均不爭執系爭契約之簽訂日期為110年9月7日，而
    觀諸系爭契約首頁最上方第1條「契約審閱期間」，載明「
    本定型化契約之審閱期為3日（不得少於三日），違反前項
    規定者，該條款不構成契約內容。…。審閱起始日為：『民國
    110年9月7日11時』。委託人簽章確認『蔡振翰』」（本院卷第
    5頁），據上可知，原告交付系爭契約供被告審閱之日期，
    即為兩造簽立系爭契約之當日，顯然已違反消保法第11條之
    1第1項所規定應給與消費者審閱期間之規定。
  ㈣對此，原告固略稱：一般坊間仲介的審閱期，都會跟簽約是
    在同一天，沒有真正的審閱，但審閱起始時間會往前推。原
    告公司的審閱期間3日，都是以手寫及告知的方式，本件當
    初有告知被告於3日內隨時可以撤銷委任，不會有任何違約
    的問題，但是3日後起效就必須到履約完成等語（見本院卷1
    22頁111.10.13筆錄），惟按，審閱期間之規定既旨在提供
    消費者締約前之權益保障，以避免其未能或未及仔細閱讀契
    約條款，於不了解其所得主張權利及應負義務之情形下即訂
    立契約，此一規範目的，實難藉由賦予消費者於訂約後異議
    權之方式達成，更非要求消費者於締約後尚必須積極表示異
    議始能主張審閱權，是尚不得僅憑消費者之單純沉默，即推
    論其已同意定型化契約條款構成契約之內容，或認其嗣後主
    張審閱權有違誠信原則，否則消保法關於定型化契約條款之
    相關規定不啻形同虛設。是原告前揭主張，已難憑採。
　㈤從而，原告於系爭契約締結前未給予被告審閱期間，復未能
    舉證被告已確實了解系爭契約懲罰性違約金條款內容之事實
    ，則被告抗辯前開條款不構成契約之內容，核屬有據。
五、綜上，原告依系爭契約第14條第1項，請求被告給付懲罰性
    違約金672,000元及法定遲延利息，為無理由，應予駁回。
    原告之訴既經駁回，其假執行之聲請亦失所附麗，應併予駁
    回。
六、本件事證已明，兩造其餘陳述及所提證據，經本院斟酌後認
    均不足以影響判決之結果，爰不另逐一論述。
七、訴訟費用之負擔：民事訴訟法第78條。
中　　華　　民　　國　　111 　年　　11　　月　　25　　日
                        民事第二庭    法　官　周玉羣
以上正本係照原本作成
如對本判決上訴，須於判決送達後20日內向本院提出上訴狀。如
委任律師提起上訴者，應一併繳納上訴審裁判費。
中　　華　　民　　國　　111 　年　　11　　月　　25　　日
                                      書記官　蕭尹吟